【裁判字號】    98,訴,3542
【裁判日期】    981109
【裁判案由】    毒品危害防制條例
【裁判全文】
臺灣板橋地方法院刑事判決              98年度訴字第3542號
公  訴  人  臺灣板橋地方法院檢察署檢察官
被      告  甲○○
上列被告因違反毒品危害防制條例案件，經檢察官提起公訴（98
年度毒偵字第5836號），被告於準備程序中就被訴事實為有罪之
陳述，經告知簡式審判程序之旨，並聽取當事人之意見後，本院
合議庭裁定由受命法官獨任進行簡式審判程序，判決如下：
    主  文
甲○○施用第一級毒品，處有期徒刑捌月；扣案之第一級毒品海
洛因貳包（驗餘淨重零點伍肆零捌公克）沒收銷燬之，扣案盛裝
上開海洛因之包裝袋貳個均沒收。又施用第二級毒品，處有期徒
刑肆月；扣案之第二級毒品甲基安非他命肆包（驗餘淨重零點捌
伍貳玖公克）沒收銷燬之，扣案盛裝上開甲基安非他命之包裝袋
肆個均沒收。應執行有期徒刑拾月；扣案之第一級毒品海洛因貳
包（驗餘淨重零點伍肆零捌公克）及第二級毒品甲基安非他命肆
包（驗餘淨重零點捌伍貳玖公克）均沒收銷燬之，扣案盛裝上開
海洛因及甲基安非他命之包裝袋陸個均沒收。
    事  實
一、甲○○前於民國92年間因施用毒品案件，經本院以92年度毒
    聲字第3934號裁定送觀察、勒戒後，認無繼續施用毒品之傾
    向，於93年1 月16日執行完畢釋放出所；復於上開觀察、勒
    戒執行完畢釋放後5 年內，再因施用第一、二級毒品案件，
    經本院以93年度訴字第489 號分別判處有期徒刑1 年、8 月
    ，應執行有期徒刑1 年6 月，嗣經上訴後由臺灣高等法院判
    決上訴駁回確定，因罹患重病而遭監獄拒收，致無法執行。
    復基於施用第一級毒品海洛因之犯意，於98年8 月10日某時
    許，在臺北縣三重市○○街207 號1 樓內，以將海洛因摻在
    香菸內點燃吸食之方式，施用第一級毒品海洛因1 次；另基
    於施用第二級毒品甲基安非他命之犯意，於同年月11日6 時
    許，在上址，以將甲基安非他命置於玻璃球內燒烤吸食其煙
    霧之方式，施用第二級毒品甲基安非他命1 次。嗣於同日21
    時50分許，為警在上址查獲，並扣得第一級毒品海洛因2 包
    （淨重0.5430公克）、第二級毒品甲基安非他命4 包（淨重
    0.8530公克），經採尿送驗後，呈鴉片類及安非他命類陽性
    反應，而悉上情。
二、案經臺北縣政府警察局三重分局報告臺灣板橋地方法院檢察
    署檢察官偵查起訴。
    理  由
一、本件被告甲○○所犯為死刑、無期徒刑、最輕本刑為3 年以
    上有期徒刑以外之罪，且非高等法院管轄第一審之案件，於
    本院準備程序進行中，被告就被訴事實為有罪之陳述，經告
    知被告簡式審判程序之旨，並聽取公訴人及被告之意見後，
    本院合議庭裁定由受命法官獨任進行簡式審判程序，合先敘
    明。
二、上揭犯罪事實，業據被告於警詢、偵查及本院審理中坦承不
    諱，且被告在警局經其同意採尿送驗之結果，確呈第一級毒
    品海洛因之代謝物嗎啡及第二級毒品甲基安非他命之代謝物
    甲基安非他命陽性反應等情，有臺北縣政府警察局三重分局
    查獲毒品案件被移送者姓名、代碼對照表及臺灣檢驗科技股
    份有限公司98年8 月27日出具之濫用藥物檢驗報告（報告編
    號：UL/2009/80355 號）各1 紙在卷可稽，而扣案之白色粉
    末2 包及白色透明結晶4 包，經交通部民用航空局航空醫務
    中心以氣相層析質譜儀法鑑定結果，確係第一級毒品海洛因
    及第二級毒品甲基安非他命，此有該中心98年8 月25日航藥
    鑑字第0984292 號毒品鑑定書1 紙附卷足參。此外，復有臺
    北縣政府警察局三重分局扣押筆錄、扣押物品目錄表及扣案
    物品照片6 張存卷可稽，足見被告自白核與事實相符。
三、按毒品危害防制條例於92年7 月9 日修正公布，自93年1 月
    9 日施行，其中第20條、第23條將施用毒品之刑事處遇程序
    ，區分為「初犯」及「5 年內再犯」、「5 年後再犯」。依
    其立法理由之說明：「初犯」，經觀察、勒戒或強制戒治後
    ，應為不起訴處分或不付審理之裁定；經觀察、勒戒或強制
    戒治執行完畢釋放後，「5 年內再犯」者，因其再犯率甚高
    ，原實施之觀察、勒戒及強制戒治既已無法收其實效，爰依
    法追訴或裁定交付審理。至於經觀察、勒戒或強制戒治執行
    完畢釋放後，「5 年後再犯」者，前所實施之觀察、勒戒或
    強制戒治已足以遮斷其施用毒品之毒癮，為期自新及協助其
    斷除毒癮，仍適用「初犯」規定，先經觀察、勒戒或強制戒
    治之程序。從而依修正後之規定，僅限於「初犯」及「5 年
    後再犯」2 種情形，始應先經觀察、勒戒或強制戒治程序。
    倘被告於5 年內已再犯，經依法追訴處罰，縱其第3 次（或
    第3 次以上）再度施用毒品之時間，在初犯經觀察、勒戒或
    強制戒治執行完畢釋放5 年以後，已不合於「5 年後再犯」
    之規定，且因已於「5 年內再犯」，顯見其再犯率甚高，原
    實施觀察、勒戒或強制戒治，已無法收其實效，即應依該條
    例第10條處罰（最高法院95年5 月9 日95年度第7 次及97年
    9 月9 日97年度第5 次刑事庭會議決議參照）。查本件被告
    前於92年間因施用毒品案件，經本院以92年度毒聲字第3934
    號裁定送觀察、勒戒後，認無繼續施用毒品之傾向，於93年
    1 月16日執行完畢釋放出所；復於上開觀察、勒戒執行完畢
    釋放後5 年內，再因施用第一、二級毒品案件，經本院以93
    年度訴字第489 號分別判處有期徒刑1 年、8 月，應執行有
    期徒刑1 年6 月，嗣經上訴後由臺灣高等法院判決上訴駁回
    確定，因罹患重病而遭監獄拒收，致無法執行等情，有臺灣
    高等法院被告前案紀錄表及臺灣板橋地方法院檢察署刑案資
    料查註紀錄表各1 份在卷足憑。則被告本件施用第一、二級
    毒品之時間，雖均距離前述觀察、勒戒執行完畢已逾5 年，
    惟其前既已於5 年內再犯施用毒品案件，參諸前揭說明，被
    告本件施用毒品之行為，即不合於「5 年後再犯」之規定，
    自應依毒品危害防制條例第10條規定追訴處罰。從而，本案
    事證明確，被告上開施用第一、二級毒品之犯行，洵堪認定
    ，應予依法論科。
四、按海洛因及甲基安非他命分別為毒品危害防制條例第2 條第
    2 項第1 款、第2 款所規定之第一、二級毒品。核被告所為
    ，係犯毒品危害防制條例第10條第1 項施用第一級毒品罪及
    同條第2 項施用第二級毒品罪。其因施用而持有海洛因及甲
    基安非他命之低度行為，為其施用之高度行為所吸收，均不
    另論罪。被告所犯上開2 罪間，犯意各別，行為互殊，應予
    分論併罰。又被告前曾因多次違反毒品危害防制條例案件，
    經定執行刑為有期徒刑1 年6 月、6 年10月、1 年10月及7
    月，均因罹患重病而遭監獄拒收，至今尚無法入監服刑，致
    未執行完畢，有臺灣高等法院被告前案紀錄表可按，故於本
    件不構成累犯，併此敘明。爰審酌被告前曾因施用毒品案件
    經觀察、勒戒之程序，竟猶不知悔改，復再犯本件施用毒品
    罪，顯然無視毒品對於其自身健康之戕害及對於社會安全與
    公共秩序之潛在危害，惟念及施用毒品固戕害個人健康至鉅
    ，然就他人權益之侵害仍屬有限，兼衡其犯罪動機、目的、
    手段，且犯後坦承犯行，態度尚佳等一切情狀，分別量處如
    主文所示之刑，並定其應執行之刑。
五、扣案之第一級毒品海洛因2 包（淨重0.5430公克，驗餘淨重
    0.5408公克）及第二級毒品甲基安非他命4 包（淨重0.8530
    公克，驗餘淨重0.8529公克），為本案查獲之毒品，有前揭
    交通部民用航空局航空醫務中心毒品鑑定書在卷可稽，應依
    毒品危害防制條例第18條第1 項前段之規定，不問屬於犯人
    與否，沒收銷燬之；又扣案盛裝上開海洛因及甲基安非他命
    之包裝袋6 個，均為被告所有供本件施用毒品所用之物，業
    據被告供承在卷，爰均依刑法第38條第1 項第2 款之規定宣
    告沒收。
據上論斷，應依刑事訴訟法第273 條之1 第1 項、第299 條第1
項前段，毒品危害防制條例第10條第1 項、第2 項、第18條第1
項前段，刑法第11條前段、第51條第5 款、第38條第1 項第2 款
，判決如主文。
本案經檢察官黃怡華到庭執行職務。
中    華    民    國    98    年    11    月    9     日
                  刑事第十五庭  法  官  廖欣儀
以上正本證明與原本無異。
如不服本判決應於收受判決後10日內向本院提出上訴書狀，並應
敘述具體理由。其未敘述上訴理由者，應於上訴期間屆滿後20日
內向本院補提理由書（均須按他造當事人之人數附繕本）「切勿
逕送上級法院」。
                                書記官  蕭佩宜
中    華    民    國    98    年    11    月    10    日
附錄本案論罪科刑法條全文：
毒品危害防制條例第10條
施用第一級毒品者，處6 月以上5 年以下有期徒刑。
施用第二級毒品者，處3 年以下有期徒刑。


司法院資訊處製作；財團法人民間司法改革基金會備份。
